【裁判字號】    92,台上,2641
【裁判日期】    920515
【裁判案由】    違反毒品危害防制條例
【裁判全文】
最高法院刑事判決                              九十二年度台上字第二六四一號
    上  訴  人  甲○○
右上訴人因違反毒品危害防制條例案件，不服台灣高等法院台中分院中華民國九十二
年三月四日第二審更審判決（九十一年度上更(二)字第二五三號，起訴案號：台灣台中
地方法院檢察署八十九年度偵字第二三四九號），提起上訴，本院判決如左：
    主  文
原判決撤銷，發回台灣高等法院台中分院。
    理  由
本件原判決認定上訴人甲○○基於意圖營利販賣第一級毒品海洛因之概括犯意，於民
國八十九年一月二十五日中午十二時許，在台中縣大里市○○街瑞城國小前，以每一
小包（純質重約０‧一一五公克）新台幣（下同）一千元之價格，販賣海洛因一小包
予證人溫士榮。同年一月底某日，於台中縣大里市○○街瑞城國小前，又以每一小包
（純質淨重約０‧一一五公克）一千元之價格，販賣海洛因一小包予溫士榮。又於八
十九年二月三日中午十二時許，在台中縣大里市○○○街一二五巷五號租住處，以十
二萬元價格向綽號「阿信」者販入海洛因三包（淨重二十五‧五七公克）又十二小包
（淨重二‧三七公克），供販賣之用。八十九年二月三日下午，溫士榮與友人林金龍
各出資五百元，由溫士榮以行動電話，撥打上訴人所有之0000000000號行
動電話，表明欲買一千元海洛因施用，雙方約定在台中縣大里市○○街瑞城國小前交
易。同日下午六時二十分許，上訴人依約駕駛其所有自用小客車行經台中縣大里市○
○路與成功路路口為警臨檢查獲，並在該車上查扣海洛因十二小包及上訴人所有供販
毒聯繫用之0000000000號行動電話一支。同日下午六時四十分許，在台中
縣大里市○○街瑞城國小前查獲溫士榮及林金龍。同日晚上七時許，於上訴人租住處
，查扣海洛因三大包（另一包經檢驗結果，無毒品反應）及其所有供販毒用之電子磅
秤一台、夾鏈袋二大包（合計共一百五十四個）、研磨器一組，上訴人此次販賣毒品
，因被警查獲而未得逞等情。因而撤銷第一審之科刑判決，改判仍論處上訴人連續販
賣第一級毒品（累犯）罪刑。固非無見。
惟查：(一)按意圖營利而販入毒品，雖未及賣出，仍依販賣既遂罪論處。但如意圖營利
而販入毒品後，第一次販賣與他人之行為，此乃接續原先販入之犯意而為，不論其出
賣之行為屬既遂或未遂，應認基於單一犯意之接續行為，不能認係基於概括犯意之連
續二行為，而以連續犯論處。原判決認定上訴人基於意圖營利販賣第一級毒品海洛因
之概括犯意，於八十九年二月三日中午十二時許，在其租住處，以十二萬元價格向綽
號「阿信」者販入海洛因三包又十二小包供販賣之用。並於同日下午，由溫士榮撥打
上訴人之行動電話，表明欲買一千元海洛因施用，雙方約定在台中縣大里市○○街瑞
城國小前交易，未及交貨即被查獲而未得逞等情。則上訴人係意圖營利而販入第一級
毒品海洛因後，於第一次欲出賣溫士榮時，尚未交貨即被查獲之行為，此乃接續原先
販入之犯意而為，不論其出賣之行為屬既遂或未遂，應認基於單一犯意之接續行為，
不能認係基於概括犯意之連續二行為，僅能論以一個販賣既遂罪。原判決竟認應分別
成立販賣既遂與未遂罪，依連續犯論處，自有適用法則不當之違法。(二)依起訴書之記
載，檢察官係起訴上訴人於八十九年一月二十五日起，在台中縣大里市○○街瑞城國
小前等地，連續販賣第一級毒品海洛因予溫士榮及其他不詳姓名之人。惟原判決並未
就上訴人販賣第一級毒品海洛因予其他不詳姓名人部分審理判決，自有已受請求之事
項未予判決之違法。(三)毒品危害防制條例第十九條第一項規定犯第四條之罪，其供犯
罪所用之財物沒收之，係指直接供犯罪所用者而言，與刑法第三十八條第一項第二款
規定供犯罪預備之物，係指供將來犯罪預備之物者迥然不同。本件扣案之夾鏈袋二大
包，共一百五十四個，雖可供包裝毒品之用，如尚未使用，依一般社會經驗，尚可作
為其他物品包裝之用，充其量應祇係供犯罪預備之物，只能依刑法第三十八條第一項
第二款規定宣告沒收。原判決以扣案之夾鏈袋二大包係上訴人供販賣第一級毒品所用
之物，遽依毒品危害防制條例第十九條第一項規定沒收，亦有未合。(四)原判決認定上
訴人二次販賣予溫士榮之第一級毒品海洛因之均為純質重約０‧一一五公克。但於理
由欄並未敘明認定上訴人所販賣之毒品之重量為０‧一一五公克之理由，亦有判決不
備理由之違誤。上訴意旨執以指摘原判決不當，非無理由，應認仍有撤銷發回更審之
原因。
據上論結，應依刑事訴訟法第三百九十七條、第四百零一條，判決如主文。
中      華      民      國    九十二    年      五      月     十五     日
                              最高法院刑事第六庭
                                  審判長法官  吳  雄  銘
                                        法官  池  啟  明
                                        法官  石  木  欽
                                        法官  郭  毓  洲
                                        法官  吳  三  龍
      右正本證明與原本無異
                                              書  記  官
中      華      民      國    九十二    年      五      月     十九     日
                                                                        Ｒ


司法院資訊處製作；財團法人民間司法改革基金會備份。
